臺灣板橋地方法院刑事判決　　　　　　　　　　　　　九十一年度易字第七七八號
　　公　訴　人　臺灣板橋地方法院檢察署檢察官
　　被　　　告　甲○○
　　　　　　　　乙○○
　　右一人
　　選任辯護人　陳金泉　律師
　　　　　　　　蘇文生　律師
　　　　　　　　葛百鈴　律師
右列被告因傷害案件，經提起公訴（九十一年度偵字第一七一六號），爰判決如左：
    主  文
乙○○傷害人之身體，處有期徒刑陸月，如易科罰金以參佰元折算壹日。
甲○○傷害人之身體，處拘役伍拾日，如易科罰金以參佰元折算壹日。
    事  實
甲○○自民國（下同）九十年一月二十日起，向乙○○承租臺北縣蘆洲市○○路二九
Ｏ巷一弄三號房屋，然甲○○於九十年五月起即未再給付租金，二人因此產生怨隙，
嗣甲○○於九十年十月二十一日下午五時許，前往上址整理物品搬離時，恰為乙○○
遇見，乙○○即向甲○○索取房租，兩人一言不合，分別基於傷害人身體之犯意，甲
○○徒手推乙○○，並以拳頭打乙○○右臂，復用腳踢乙○○大腿，乙○○跌坐在地
，由在旁之該社區住戶黃火炎扶起後，乙○○竟以隨手撿拾之棍棒（未據扣案）擊打
甲○○之頭部、臉部多下，甲○○因而受有頭部外傷、左眼窩嚴重皮下瘀血併血腫、
左手挫傷、左肩皮膚擦傷等傷害，經送醫急診；乙○○則受有右前臂內側、左大腿（
檢察官誤載為左小腿）後側挫傷併血腫，嗣自行離開現場。均經訴由偵查起訴。
    理  由
一、
  (一)被告甲○○否認有何傷害犯行，辯稱：我完全沒有動手云云，惟此部份事實，業
    據證人乙○○於警訊時、本院審理時證述明確，且與重陽診所診斷證明書上載「
    右手前臂內側、左大腿後側挫傷血腫」互核相符，其犯行堪予認定。
  (二)被告乙○○雖坦承以棍棒打甲○○頭部，惟辯稱：是他先推倒我，我就順手拿掃
    把從他頭部敲了一下，他閃到車子旁邊，我不小心用掃把打到他的車子玻璃，然
    後就沒有再繼續打了云云。又選任辯護人辯護稱：被告乙○○是正當防衛，且是
    自首云云。然查：
  右揭事實，業據證人甲○○於警訊及本院調查、審理時指證述明確，且依馬偕紀
    念醫院之診斷證明書所載，甲○○受有頭部外傷、右眼窩嚴重皮下瘀血併血腫、
    左手挫傷、左肩皮膚擦傷等多處傷害，係由一一九急診方式送入醫院，甲○○於
    今年六月間診斷結果，其左側聽力喪失達九十分貝，左眼最佳矯正視力為零點四
    ，尚須門診追蹤治療等節，亦有李綜合醫院大甲分院、馬偕紀念醫院診斷證明書
    可稽，是甲○○證述情節應堪採信，被告乙○○傷害犯行堪以認定。
  按正當防衛需防衛者之法益遭到現在不法之侵害或攻擊，而造成必須施以防衛行
    為之危急情狀，防衛者因此基於主觀上之防衛意思，採取客觀上必要之防衛行為
    ；又防衛行為是否係客觀必要，應就侵害或攻擊行為之方式、重輕、緩急與危險
    性等因素，並參酌防衛者當時可資運用之防衛措施等客觀情狀而作判斷。然查：
    甲○○係以拳腳踢打乙○○「手腳四肢」，乙○○於有社區保全人員張茂昌、住
    戶黃火炎等多人在場圍觀，且由黃火炎將其扶起之情況下，客觀上自無緊急防衛
    情狀之存在，乙○○嗣後持棍棒毆打甲○○「頭部」，足認其所為係一「基於傷
    害人身體之意思，而為之攻擊行為」，而非「基於防衛自己權利之意思，所為之
    必要防衛行為」。辯護人就此無一符合正當防衛構成要件之攻擊行為，仍執詞辯
    稱係正當防衛行為，顯屬無稽。
  末查：被告甲○○供述，係警員到場後，聯絡救護車將其送至馬偕紀念醫院急診
    ，此與馬偕醫院診斷證明書記載被告入院方式相符，足認於被告二人互毆犯行進
    行中或甫終了時，即有不詳人士以電話通報警局，警方始能迅速抵達現場將甲○
    ○送醫急診，被告乙○○之傷害犯行即難謂係尚未發覺；況警訊筆錄雖載紀錄時
    間為九十年十月二十一日，然經本院勘驗警訊錄音帶，甲○○係於九十年十一月
    十三日接受訊問，乙○○係於同年月二十日接受訊問，是於乙○○受訊問前，甲
    ○○即已指訴乙○○之傷害犯行，警方當無不知犯罪嫌疑人之理。辯護人於九十
    一年六月六日提出辯護狀，隻字未提自首之答辯，卻於本院審理時，忽而起稱被
    告乙○○係自首，經本院當庭諭知辯護人提出被告到案及他人以電話報警之時間
    紀錄，卻答稱無此方面紀錄（見審理筆錄），其空言辯稱被告乙○○係自首云云
    ，即難採信。
  又證人張茂昌到庭結證稱：我看到張先用手平推黃的胸部，黃就向後倒在地上，
    乙○○在社區隨手拿了一支掃把打張，張就閃到他自己開來的車旁邊，我沒有看
    到乙○○有打到甲○○，我也只看到張推了黃一次而已云云，與被告二人所陳述
    情節均不相符，因已事隔半年，證人或有記憶不清之處，其所述不足採信，附此
    敘明。另被告「甲○○」於偵查中未到庭陳述，檢察官於起訴書誤載為「乙○○
    」經傳未到庭陳述，應係誤載，併予指明。
二、被告甲○○、乙○○所為，均係犯刑法第二百七十七條第一項之傷害罪。爰審酌
    被告二人均係年約五十歲之成年人，竟僅因租賃糾紛，未能以理性方式解決，而
    互相以拳腳、棍棒傷害對方之身體之犯罪動機、手段，乙○○為國小肄業，甲○
    ○為高中畢業之智識程度，及乙○○受有挫傷血腫，係皮肉傷，隔日才自行前往
    醫院就診，甲○○則受有頭部、眼窩多處傷害，當日就醫急診，其所受侵害之嚴
    重情況不同，及犯罪後二人均指述對方之毆打行為，然對自己之犯行部分避重就
    輕，態度並非全然良好，至今亦均未賠償對方之損害等一切情狀，分別量處如主
    文所示之刑，併諭知易科罰金之折算標準。
據上論斷，應依刑事訴訟法第二百九十九條第一項前段，刑法第二百七十七條第一項
、第四十一條第一項前段，罰金罰鍰提高標準條例第一條前段、第二條，判決如主文
。
中      華      民      國    九十一    年      六      月     十八     日
                                          法  官    蕭  一  弘
右正本證明與原本無異。
如不服本判決，應於判決送達後十日內，向本院提出上訴狀。
                                          書記官    郭  玉  芬
中      華      民      國    九十一    年      六      月     二十七   日
刑法第二百七十七條
傷害人之身體或健康者，處三年以下有期徒刑，拘役或一千元以下罰金。
犯前項之罪，因而致人於死者，處無期徒或七年以上有期徒刑；致重傷者，處三年以
上十年以下有期徒刑。
附錄法條
